【裁判字號】    89,訴,2999
【裁判日期】    900321
【裁判案由】    偽造有價證券等
【裁判全文】
臺灣高雄地方法院刑事判決                        八十九年度訴字第二九九九號
    公  訴  人  臺灣高雄地方法院檢察署檢察官
    被      告  甲○○
    選任辯護人  林慶雲
                陳裕文
                侯勝昌
右列被告因偽造有價證券等案件，經檢察官提起公訴（八十九年度偵字第二五一三七
號），本院判決如左：
        主  文
甲○○共同意圖供行使之用，而偽造有價證券，處有期徒刑參年貳月。偽造以乙○○
為發票人、發票日為民國八十八年十二月十七日、票面金額新臺幣參拾萬元之本票壹
紙、汽車買賣合約書、汽車典當同意書上偽造之乙○○署押各壹枚（含指印各壹枚）
、變造之乙○○國民身分證上「甲○○」之照片壹張均沒收。
        事  實
一、甲○○與綽號「黃經理」、「阿福」之年籍姓名均不詳之成年男子，共同意圖為
    自己不法之所有，並基於偽造文書及詐欺之概括犯意，於民國八十八年十二月初
    ，由該二名不詳姓名之人在報紙上刊登應徵司機之廣告，乙○○見報後，即依報
    載之電話與之連絡，並約定於高雄市○○路上之遠東百貨公司前見面，同年十二
    月十六日上午乙○○駕駛其母丙○○○所有車牌號碼ＶＵ－八八五一號自用小客
    車依約前往，嗣到達後，甲○○即出面稱伊係公司派遣出面接洽之人，並將乙○
    ○帶往高雄市○○路「佳宏飯店」二０八號房，迨黃經理與乙○○連絡後，甲○
    ○見時機成熟，便附和黃經理所言，欲檢查乙○○所駕駛之汽車，乙○○因而陷
    於錯誤而交付汽車鑰匙與身分證，甲○○詐得汽車鑰匙後，即持該鑰匙竊取乙○
    ○停放於飯店前之上開汽車與置放於車內之行車執照，得手後，為達出售之目的
    ，乃於同日在不詳地點將乙○○之身分證及其本身之照片交予「阿福」，由「阿
    福」將甲○○之照片換貼於上開身分證上而變造完成，足以生損害於乙○○及戶
    政機關對戶政管理之正確性，繼之，復承上開詐欺之概括犯意，於同月十七日持
    該變造之身分證、行車執照前往高雄市○○○路二十號，向不知情之劉育銓所開
    設之「勝興當舖」，表示自己為乙○○，並欲典當車輛，經劉育銓向監理機關查
    詢並核對身分證及行車執照後，認該汽車並非來路不明之贓車，遂陷於錯誤而允
    諾以新臺幣（下同）三十萬元購買，另甲○○為取信劉育銓，除於汽車典當同意
    書及汽車買賣合約書上偽簽乙○○之署押外，並以乙○○之名義簽發面額三十萬
    元之本票予劉育銓，以供擔保，足生損害於乙○○，嗣甲○○取得三十萬元後，
    即逃逸無蹤，經臺灣高雄地方法院檢察署將上開留存之本票、切結書及買賣契約
    書上之指紋送請內政部刑事警察局鑑定結果，發現與甲○○之左拇指紋相同，始
    查知甲○○涉有上開犯行。
二、案經臺灣高雄地方法院檢察署檢察官自動檢舉偵查起訴。
        理  由
一、訊據被告對於曾附和「黃經理」所言，而取乙○○之汽車鑰匙及身分證，並將車
    子開走且持變造之身分證及行車執照典當該汽車，及以乙○○名義簽署汽車典當
    同意書、汽車買賣合約書、本票，而取得三十萬元之事實，供認不諱，惟辯稱：
    僅係受人利用並無意圖不法所有之意圖云云，經查：依被告所自陳：於八十八年
    六、七月間即受雇於該公司，而每月之薪水亦已該公司所給之提款卡領現，惟每
    個月所給之提款卡密碼均不同，因覺得奇怪故不做了。（見本院九十年二月十四
    日訊問筆錄）而被告此次之行為，係因該「黃經理」令其所為，但被告之所以會
    聽其話前往與乙○○見面，並取其鑰匙、持變造之身分證典當汽車、以乙○○之
    名義簽署買賣合約書、切結書及本票，乃因「黃經理」等人對其稱會有好處，此
    亦據被告供認（見本院九十年二月十四日訊問筆錄），是可知，被告乃因認如為
    上開行為後，「黃經理」等人會將所得利益予其共享，故而參與「黃經理」等人
    之上開詐欺等行為，從而，被告有不法所有之意圖可明，是被告所辯顯不足採，
    此外，右揭事實亦據證人乙○○到庭指訴甚明，並有汽車典當同意書、汽車買賣
    合約書、本票可證，而上該文件上所留存之指紋亦與被告之左拇指紋相符，此亦
    有內政部警政署刑事警察局八十九年九月二十八日（八九）刑紋字第一四二四一
    ０號鑑驗書在卷足憑，故本件事證明確，被告之犯行洵堪認定。
二、核被告甲○○所為，係犯刑法第二百零一條第一項之意圖供行使之用而偽造有價
    證券罪，同法第二百十六條、第二百十條、第二百十二條之行使偽造私文書罪、
    行使變造特種文書罪（公訴人漏引刑法第二百十二條）及同法第三百三十九條第
    一項之詐欺取財罪、第三百二十條第一項之竊盜罪。被告與綽號「黃經理」、「
    阿福」等人就上開犯行，具有犯意之聯絡及行為之分擔，應論以共同正犯。又被
    告偽造署押之行為，係偽造私文書、偽造有價證券之部分行為，應為偽造私文書
    及偽造有價證券之犯行所吸收；又其偽造私文書、變造特種文書後，復持以行使
    ，其偽造之低度行為為行使之高度行為所吸收，均不另論罪；而其偽造有價證券
    後進而行使，行使之輕罪行為應為偽造之重罪行為所吸收，亦不另論罪。再被告
    先後多次行使偽造私文書及詐欺之犯行，均時間緊密，方法相同，觸犯構成要件
    相同之罪名，顯均係基於概括犯意為之，各均為連續犯，應依同法第五十六條規
    定，各以一罪論。另其所犯上開竊盜罪、行使偽造私文書罪、詐欺取財及意圖供
    行使而偽造有價證券四罪間，具有方法結果之牽連關係，為牽連犯，應依同法第
    五十五條後段規定，從一重之意圖供行使而偽造有價證券罪處斷。爰審酌被告因
    思慮未周而犯本罪，犯後尚能坦承犯行，態度良好，惟迄今尚未對被害人乙○○
    為賠償等一切情狀，量處如主文所示之刑。另被告在汽車買賣合約書、汽車典當
    同意書偽造之「乙○○」署押各一枚及偽造之本票，應分別依刑法第二百十九條
    、第二百零五條之規定，併予宣告沒收。再變造之乙○○國民身分證，其上甲○
    ○之照片一張為被告所有，係供犯罪所用之物，爰依刑法第三十八條第一項第二
    款之規定宣告沒收。至被告偽造之汽車買賣合約書、汽車典當同意書，已交付勝
    興當鋪收執，非屬被告所有之物，而本票上所偽造「乙○○」之署押因本票已諭
    知沒收，故均不另為沒收之諭知。
據上論斷，應依刑事訴訟法第二百九十九條第一項前段，刑法第二十八條、第五十六
條、第二百零一條第一項、第二百十六條、第二百十條、第二百十二條、第三百三十
九條第一項、第三百二十條第一項、第五十五條、第三十八條第一項第二款、第二百
零五條、第二百十九條，罰金罰鍰提高標準條例第一條前段，判決如主文。
中      華      民      國      九十      年      三      月    二十一  日
                                      臺灣高雄地方法院刑事第四庭
                                          法  官  楊  國  祥
右判決正本證明與原本無異
如不服本判決，應於送達後十日內，向本院提出上訴狀。
                                          書記官  陳  怡  真
中      華      民      國    九十        年      三    月   二十二     日
附錄本案論罪科刑法條全文
刑法第二百零一條第一項：意圖供行使之用，而偽造、變造公債票、公司股票或其他
有價證券者，處三年以上十年以下有期徒刑，得併科三千元以下罰金。
刑法第三百三十九條第一項：
意圖為自己或第三人不法之所有，以詐術使人將本人或第三人之物交付者，處五年以
下有期徒刑、拘役或科或併科一千元以下罰金。


司法院資訊處製作；財團法人民間司法改革基金會備份。
